【裁判字號】    96,訴,1888
【裁判日期】    970331
【裁判案由】    分割共有物
【裁判全文】
臺灣高雄地方法院民事判決              96年度訴字第1888號
原      告  美美資產管理股份有限公司
法定代理人  甲○○
訴訟代理人  張榮作律師
被      告  丁○○
被      告  戊○○
被      告  己○○
被      告  丙○○
兼上四人共
同訴訟代理  乙○○
人
當事人間分割共有物事件，本院民國97年3 月19日言詞辯論終結
，判決如下：
  主  文
兩造共有坐落高雄縣路竹鄉○○段第二十七地號，地目乙種工業
用地，面積一零六零點零二平方公尺之土地，准予分割。其分割
分式如下: 如附圖所示A 部分，面積八十九點八九平方公尺分歸
原告取得。如附圖所示B 部分，面積九四五點零一平方公尺分歸
被告丁○○、戊○○、鄭清耀、乙○○按其應有部分之比例一八
八零八八分之三七五零、一八八零八八分之三七五零、一八八零
八八分之九零二九四、一八八零八八分之九零二九四保持共有。
如附圖所示C 部分，面積二十五點一二平方公尺分歸被告己○○
取得。
訴訟費用由原告負擔百分之八、被告丁○○、戊○○各負擔百分
之二、被告己○○負擔百分之四、被告鄭清耀、乙○○各負擔百
分之四十二。
  事實及理由
一、本件被告經合法通知，未於言詞辯論期日到場，核無民事訴
    訟法第386 條各款所列情形，爰依原告聲請，由其一造辯論
    而為判決。
二、原告主張：坐落高雄縣路竹鄉○○段27地號、乙種工業用地
    ，面積1060.02 平方公尺土地（下稱系爭土地），為伊與被
    告丁○○、戊○○、己○○、丙○○及乙○○所共有。原告
    之應有部分為210980分之17892 、丁○○及戊○○之應有部
    分各為210980分之3750、己○○之應有部分為210980分之50
    00、丙○○及乙○○之應有部分各為210980分之90294 。系
    爭土地現為空地，並無因物之使用目的不能分割或約定不為
    分割之情事，但因共有人己○○去向不明無法協議分割，爰
    依民法第823 條規定，提起本訴。請求判決如附圖所示A 部
    分，面積89.89 平方公尺分歸原告取得，附圖B 部分，面積
    945.01平方公尺分歸被告丁○○、戊○○按應有部分之比例
    各為188088分之3750及被告丙○○及乙○○按應有部分之比
    例各為188088分之90294 繼續保持共有；附圖C 部分，面積
    25.12平方公尺分歸被告己○○取得。
三、除被告己○○未提出書狀作何聲明及陳述外，其餘被告均稱
    ：同意原告提議之分割方案。
四、兩造不爭執事項：
  1.系爭土地為原告與被告丁○○、戊○○、己○○、丙○○及
    乙○○所共有。應有部分依序為：原告210980分之17892 、
    被告丁○○及戊○○各為210980分之3750、己○○210980分
    之5000 、丙○○及乙○○均為210980分之90294 。
  2.系爭土地現為空地。業經本院會同政人員履勘現場查明屬實
    ，有勘驗筆錄、現場照片及地政人員測量後製作之複丈成果
    圖在卷可憑。
五、按分割共有物乃為消滅物之共有狀態，以利土地之融通及增
    進經濟效益，是除非因物之使用目的不能分割，或契約訂有
    不分割之期限，否則各共有人得隨時請求分割共有物，此觀
    諸民法第823 條第1 項規定自明。原告主張系爭土地為兩造
    共有，各共有人應有部分為：原告210980分之17892 、被告
    丁○○及戊○○各為210980分之3750、己○○210980分之50
    00、丙○○及乙○○均為210980分之90294 ，且各共有人間
    並無不得分割之約定，但就分割方法無法達成協議等情，業
    據提出土地登記謄本及現場照片為證，且為被告所不爭執，
    ，堪認為真實。原告本於系爭土地共有人之地位訴請裁判分
    割，即屬有據。
六、次按共有物之分割方法，法院應斟酌當事人之聲明、共有物
    之性質、經濟效用及全體共有人利益等為公平決定。又分割
    共有物，以消滅共有關係為目的。法院裁判分割共有土地時
    ，除因該土地內部分土地之使用目的不能分割或部分共有人
    仍願維持其共有關係，應就該部分土地不予分割或准該部分
    共有人成立新共有關係外，應將土地分配於各共有人單獨所
    有，有最高法院69年台上字第3100號判決、69年台上字第18
    31號判例意旨可資參照。是裁判上定共有物之分割方法時，
    法院本有自由裁量之權，應斟酌當事人之聲明，各共有人之
    利害關係，及共有物之性質、價格、利用價值、使用現況及
    分割後之經濟效益，而為適當之分配，且以維持全體共有人
    之公平為標準。經查：系爭土地為乙種工業用地，為現均為
    水泥空地，地勢平坦，現供作停車場使用，並無任何建物等
    情，業經本院會同高雄縣路竹地政事務所人員到場勘測屬實
    ，並製有勘驗筆錄及複丈成果圖在卷可稽，且有現場照片附
    卷足憑。而原告及被告丁○○、戊○○、丙○○、乙○○均
    同意按原告提出之分割分案即如附圖所示之位置而為分割，
    且被告丁○○、戊○○、丙○○、乙○○均同意按其應有部
    分之比例繼續保持共有等情，亦據兩造陳明在卷。則本院考
    量系爭土地大部分地區為閒置未使用之空地，且如附圖所示
    A 部分土地形狀雖為三角形，但與其相鄰之高雄縣路竹鄉○○段第25號為國有財產局所有之土地，而與該第25號另一邊
    相鄰之土地即高雄縣路竹鄉○○段第3 號土地，亦為原告所
    有，而原告陳明於取得如附圖所示A 部分土地後，會向國有
    財產局購買上開第25號土地，則如附圖所示A 部分土地與同
    段第25號、第3 號土地即可合併使用，且面積方正等情，有
    本院97年3 月19日言詞辯論筆錄及土地登記簿謄本可稽，至
    於如附圖所示C 部分，面積雖僅有25.12 平方公尺，其分歸
    被告己○○所有，亦可與其相鄰之被告己○○所有同段第28
    之12號土地和併使用，面積亦方正，亦有土地登記簿謄本可
    證，是審酌土地格局之方整性、通行有無障礙、經濟效益，
    並兼顧兩造之分配意願等一切情狀，就系爭土地分割後之分
    配位置，自應以原告陳明之分割方法即如附圖所示者為符兩
    造利益及社會經濟而屬適當，爰定其分割方法如主文第1 項
    所示。
七、綜上，原告本於民法第823 條第1 項共有物分割請求權，請
    求分割系爭土地，為有理由，爰判決如主文第1 項所示。
八、按因共有物分割、經界或其他性質上類似之事件涉訟，由敗
    訴當事人負擔訴訟費用顯失公平者，法院得酌量情形，命勝
    訴之當事人負擔其一部，民事訴訟法第80條之1 定有明文。
    本院審酌本件乃因共有物分割涉訟，分割結果對於兩造均屬
    有利，由敗訴當事人負擔訴訟費用顯失公平，認本件訴訟費
    用應由兩造按其應有部分之比例分擔，較為公允，爰諭知如
    主文第3 項所示。
九、據上論結，原告之訴為有理由，依民事訴訟法第80條之1 、
    第85條第1 項，判決如主文。
中    華    民    國    97    年    3     月    31    日
                  民事第一庭法  官  朱玲瑤
正本係照原本作成。
如不服本判決，應於送達後20日內，向本院提出上訴狀並表明上
訴理由，如於本判決宣示後送達前提起上訴者，應於判決送達後
10日內補提上訴理由書（須附繕本）。
中    華    民    國    97    年    3     月    31    日
                            書記官  陳掌珠


司法院資訊處製作；財團法人民間司法改革基金會備份。
